臺灣臺中地方法院刑事判決
109年度交簡上字第277號
上  訴  人  
即  被  告  周心怡



上列上訴人即被告因過失傷害案件，不服本院於中華民國109年8
月3日以109年度交簡字第279號所為之第一審簡易判決（起訴案
號：109年度偵字第9814、14835號），提起上訴，本院管轄之第
二審合議庭判決如下：
    主    文
上訴駁回。
    犯罪事實
一、黃奕浤（所涉過失傷害犯行業經本院以109年度交簡字第279
    號判處有期徒刑3月確定）於民國108年11月13日19時52分許
    ，駕駛車牌號碼000-0000號營業用小客車，沿臺中市北屯區
    軍功路1段內側車道由太原路往東山路方向行駛，行經軍功
    路與軍福七路交岔路口左轉軍福七路時，本應注意轉彎車應
    讓直行車先行，而依當時情形，並無不能注意之情事，竟疏
    未注意，即貿然左轉，適有周心怡無駕駛執照騎乘車牌號碼
    000-000號普通重型機車，沿軍功路對向駛至，亦疏未注意
    該路段限速50公里而超速行駛，2車閃避不及，發生碰撞，
    致周心怡人車倒地，受有腰椎及頸椎挫傷、右側、左側手部
    擦傷、臉部擦挫傷、唇及牙齦擦傷等傷害；黃奕浤則受有胸
    部挫傷之傷害。
二、案經黃奕浤訴由臺灣臺中地方檢察署檢察官偵查起訴。
    理    由
一、證據能力：
　　按被告以外之人於審判外之陳述，雖不符刑事訴訟法第159
    條之1至第159條之4之規定，然經當事人於審判程序同意作
    為證據，法院審酌該言詞陳述作成時之情況，認為適當者，
    亦得為證據；當事人、代理人或辯護人於法院調查證據時，
    知有刑事訴訟法第159條第1項不得為證據之情形，而未於言
    詞辯論終結前聲明異議者，視為有前項之同意，刑事訴訟法
    第159條之5定有明文。本案下列所引用被告周心怡本人以外
    之人於審判外之陳述，並無符合刑事訴訟法第159條之1第1
    項規定之情形，且被告及公訴人於本院依法調查上開證據之
    過程中，已明瞭其內容，而足以判斷有無刑事訴訟法第159
    條第1項不得為證據之情事，惟並未對證據能力表示異議，
    本院審酌上開陳述作成時之情況，並無違法取證之瑕疵，認
    以之作為證據為適當，揆諸上開規定，應具有證據能力。另
    卷附之非供述證據部分，均不涉及人為之意志判斷，與傳聞
    法則所欲防止證人記憶、認知、誠信之誤差明顯有別，核與
    刑事訴訟法第159條第1項之要件不符。上開證據既無違法取
    得之情形，且經本院依法踐行調查證據程序，自應具有證據
    能力，合先敘明。
二、得心證之理由：
　　訊據被告固坦承未領有駕駛執照，並有於上開時、地與告訴
    人黃奕浤發生車禍事故，惟矢口否認有何過失傷害犯行，辯
    稱：伊當天並未超速，而且告訴人當天表示並未受傷，無法
    證明傷勢是因車禍造成云云。經查：
　㈠告訴人黃奕浤於108年11月13日19時52分許，駕駛車牌號碼00
    0-0000號營業用小客車，沿臺中市北屯區軍功路1段內側車
    道由太原路往東山路方向行駛，行經軍功路與軍福七路交岔
    路口左轉軍福七路時，本應注意轉彎車應讓直行車先行，而
    依當時情形，並無不能注意之情事，竟疏未注意，即貿然左
    轉，適被告無駕駛執照騎乘車牌號碼000-000號普通重型機
    車，沿軍功路對向駛至該處，2車閃避不及，發生碰撞，致
    被告人車倒地，受有腰椎及頸椎挫傷、右側、左側手部擦傷
    、臉部擦挫傷、唇及牙齦擦傷等傷害等情，均為被告所自承
    （見本院交簡上卷第87至88頁），核與告訴人此部分之指、
    證述相符，並有臺中市政府警察局第五分局道路交通事故現
    場圖、道路交通事故調查報告表㈠、㈡、交通事故現場、車損
    照片、路口監視器影像截圖(見發查卷第21至25頁、第37至5
    1頁）；被告之衛生福利部臺中醫院108年12月23日診斷證明
    書（見他卷第30頁）；被告之證號查詢機車、汽車駕駛人資
    料（本院交簡上卷第91至93頁）等在卷可參，足認被告此部
    分之自白與事實相符，而堪採信，此部分之事實確堪認定。
     
　㈡被告於案發當日談話紀錄中稱：肇事當時行車速率快、時速7
    0公里等語（見發查卷第31頁），復於偵查中先後供稱：伊
    的車速60至70公里，告訴人也開很快；肇事時時速60多公里
    等語（見他字卷第9頁、第40頁），及於原審中供稱：伊承
    認沒有駕照且有超速等語（見本院交易卷第39頁），核與告
    訴人供稱被告車速很快相符（見他字卷第40頁，發查卷第14
    頁、第29頁，109偵9814卷第9頁，本院交易卷第39頁）。而
    案發現場之行車速限為50公里，有道路交通事故調查報告表
    ㈠附卷可參（見發查卷第23頁），被告未依速限規定超速行
    駛甚明。而按行車速度，依速限標誌或標線之規定，無速限
    標誌或標線者，行車時速不得超過50公里；行經無號誌之交
    岔路口應減速慢行，作隨時停車之準備，道路交通安全規則
    第93條第1項第1款、第2款均訂有明文。被告於上開時、地
    騎乘普通重型機車，理應注意上揭交通安全規範，避免肇事
    ，而依卷附之道路交通事故現場圖、道路交通事故調查報告
    表㈠、現場照片所示，當時天候晴、夜間有照明、路面柏油
    、乾燥、無缺陷、無障礙物、視距良好，該交岔路口之視野
    開闊，並無不能注意之情事，其竟疏未注意，而接近無號誌
    之交岔路口時並未減速作隨時停車之準備，反超速貿然進入
    該交岔路口，被告上述駕駛行為，顯已違反前開道路交通安
    全規則所應負之注意義務。而本件經臺中市車輛行車事故鑑
    定委員會鑑定後，亦認告訴人駕駛計程車，行至無號誌交岔
    路口，未達路口中心處左轉彎、未讓對向直行車先行，為肇
    事主因。被告無照駕駛普通重型機車，行經無號誌交岔路口
    ，未減速慢行作隨時停車之準備，為肇事次因等情，有臺中
    市車輛行車事故鑑定委員會110年3月26日中市車鑑字第1100
    000904號函所附：該鑑定委員會中市車鑑0000000案鑑定意
    見書附卷可稽（見本院交簡上卷第111至114頁），益徵被告
    對於本件車禍之發生應負過失責任。
　㈢又告訴人證稱：車禍當時伊嚇到，因為車禍衝擊力的關係胸
    口去撞到方向盤等語（見他字卷第40頁）。而告訴人確有於
    案發當日22時45分許至佛教慈濟醫療社團法人台中慈濟醫院
    急診，主訴非心因性胸痛/胸悶，輕度呼吸窘迫，開車與機
    車發生車禍，胸口撞到方向盤後疼痛，經診斷為胸部挫傷等
    情，有上開醫院108年11月13日診斷證明書及110年10月8日
    慈中醫文字第1101204號函所附告訴人之病歷影本存卷可參
    （見109偵9814卷第11頁，本院交簡上卷第151至159頁）。
    查告訴人與被告2人駕駛之車輛在行進中發生碰撞，依諸一
    般人之反射動作均為立即踩煞車以防止車輛繼續前進，此時
    身體會因物理慣性向前，告訴人所述胸口受傷之原因核與常
    情相符，足認本件車禍致使告訴人受上述傷害，被告之過失
    與告訴人所受傷害間有相當因果關係，亦堪認定。 
　㈣被告於上訴後翻異前詞，矢口否認有超速之情形，惟此部分
    業經本院認定如前，被告此部分所辯，要難採信。又被告辯
    稱告訴人當天表示並未受傷，無法證明傷勢是因車禍造成云
    云。惟告訴人傷勢僅有胸部挫傷，傷勢甚為輕微，確有可能
    在事故當下未發現有受傷之情形，自不能僅因告訴人在車禍
    當下未及時發現受傷，即認告訴人上開傷勢與本件車禍無關
    。被告此部分所辯，亦不足採信。
　㈤綜上所述，本件事證明確，被告犯行洵堪認定，應予依法論
    科。
三、論罪科刑：
    核被告所為，係犯道路交通管理處罰條例第86條第1項、刑
    法第284條前段之無駕駛執照駕車過失傷害罪，並應依道路
    交通管理處罰條例第86條第1項規定加重其刑。被告於有偵
    查犯罪權限之公務員尚未發覺何人犯罪前，主動向到場處理
    之臺中市政府警察局第五分局第五交通分隊員警承認其為肇
    事者，而接受調查、裁判，有臺中市政府警察局道路交通事
    故肇事人自首情形紀錄表在卷可參（見發查卷第35頁），應
    認符合自首規定，爰依刑法第62條規定，減輕其刑，並依法
    先加重後減輕之。
四、原審經審理結果，認被告上開犯行犯罪事證均屬明確，因而
    適用道路交通管理處罰條例第86條第1項，刑法第11條前段
    、第284條前段、第62條、第41條第1項前段，刑法施行法第
    1條之1第1項（原審誤贅載第2項前段，應由本院逕予更正）
    等規定，並審酌被告明知其無駕駛執照，仍騎乘普通重型機
    車上路，且於本案超速行駛，提高違反注意義務之風險；而
    告訴人為計程車司機，駕駛營業用小客車（原審誤載為自用
    小客車）上路卻未遵守轉彎車應讓直行車先行之規定，2人
    均有違反注意義務之情事甚明；衡以被告坦承犯行，態度尚
    可，及案發當時情狀、被告駕駛交通工具之種類、過失內容
    及程度、告訴人所受傷勢之嚴重程度、和解狀況，被告及公
    訴人之量刑意見（見本院交易卷第41頁），亦參酌被告自認
    之過失比例（見他卷第41頁），及自陳之教育程度、職業及
    家庭經濟狀況（見發查卷第13頁、第17頁）等一切情狀，量
    處被告有期徒刑3月，並諭知易科罰金之折算標準。核其認
    事用法均無違誤，量刑亦屬妥適，應予維持。被告上訴意旨
    認其無過失且告訴人亦未受傷，否認犯罪云云，為無理由，
    應予駁回。
據上論斷，應依刑事訴訟法第455條之1第1項、第3項、第368條
、第373條，判決如主文。
本案經檢察官郭靜文提起公訴，檢察官溫雅惠到庭執行職務。
中　　華　　民　　國　　110 　年　　12　　月　　30　　日
                    刑事第十四庭審判長法  官  黃司熒
　　　　　　　　　
　　　　　　　　　                    法  官  許慧珍
　　　　　　　　　　　　　　　　　　        
　　　　　　　　　                    法  官  田雅心
以上正本證明與原本無異。
不得上訴。
                                      書記官  林雅慧
中　　華　　民　　國　　110 　年　　12　　月　　30　　日